臺灣嘉義地方法院民事裁定　　　　　　　　96年度抗字第31號
抗　告　人　張雯峰律師
相　對　人　嚴庚辰律師即財團法人嘉義縣私立長齡老人養護中
　　　　　　心破產管理人
上列抗告人因核定清算人報酬事件，對於中華民國96年5 月30日
臺灣嘉義地方法院96年度聲字第244 號裁定提起抗告，本院裁定
如下：
    主  文
原裁定廢棄。
張雯峰律師任財團法人嘉義縣私立長齡老人養護中心清算人之報
酬核定為新臺幣捌萬元。
抗告程序費用由團法人嘉義縣私立長齡老人養護中心負擔。
    理  由
一、本件抗告意旨略以：抗告人於民國94年8 月11日經本院以94
    年度司字第35號民事裁定選任為財團法人嘉義縣私立長齡老
    人養護中心（下稱長齡養護中心）清算人，就任後，除參與
    第三人林春文不服選任清算人之裁定所提起之抗告事件外，
    即依民法第41條及公司法第326 條等清算程序相關規定，檢
    查長齡養護中心之財產狀況，分別於94年8 月24日、8 月30
    日、9 月15日及11月14日對已知債權人及相關知悉其財產狀
    況者，查詢其資產及負債，並於94年11月26日、11月29日及
    11月30日於新聞紙登載申報權利之公告，復依據長齡養護中
    心94年之財務報表、往來銀行之債權計算書及前開查詢結果
    ，發現其負債可能大於資產，而委請會計師簽證提出查核報
    告，並於確認長齡養護中心之負債大於資產後，聲請宣告長
    齡養護中心破產，於本院裁定准予破產後，因林春文就該裁
    定又提起抗告，抗告人復參與該抗告程序，迨臺灣高等法院
    臺南分院駁回林春文之抗告，抗告人乃於96年4 月26日將清
    算事務移交予破產管理人。在抗告人任清算人期間，抗告人
    又參與本院94年度執字第9701號強制執行事件及高雄高等行
    政法院95年度訴字第808 號行政訴訟。查抗告人自94年8 月
    11日就任清算人起至96年4 月26日移交清算事務止，認清算
    人期間為1 年8 月，原裁定認抗告人就任清算人期間僅4 個
    月，即有違誤，且清算人將清算事務移交於破產管理人後，
    職務即終了，原裁定認清算人未完成清算事務，亦有違誤。
    按依財政部核定之稽徵機關核算94年度執行業務所得者收入
    標準其中律師擔任清算人案件，係按標的物之財產價值之9
    ﹪計算，另財政部訂頒之代管無人承認繼承之遺產作業要點
    第14點第3 項亦規定，法院酌定報酬不得低於孳息收入部分
    10﹪及遺產現值1 ﹪，而查本件長齡養護中心之資產經本院
    94年度破字第17號裁定認定為新臺幣（下同）84,147,171元
    ，是原裁定核定本件清算人之報酬為5 萬元，顯屬過低，爰
    提起本件抗告等語。
二、按「清算之程序，除本通則有規定外，準用股份有限公司清
    算之規定。」、「清算人之報酬，非由法院選派者，由股東
    會議定；其由法院選派者，由法院決定之。」民法第41條及
    公司法第325 條第1 項分別定有明文。又「清算人移交其事
    務於破產管理人時，職務即為終了。」公司法第89條第2 項
    亦有明文。本件抗告人經本院選派為長齡養護中心之清算人
    ，並於96年4 月26日將清算事務移交於長齡養護中心破產管
    理人等情，有本院94年度司字第35號民事裁定、94年度破字
    第17號民事裁定及移交清冊附卷可按。是抗告人主張其清算
    人職務已經終了而請求決定報酬，於法有據。
三、清算人之報酬，應綜合考量其對於清算程序所投入之各項人
    力、時間、費用及日後所負風險等事項決定之。查稽徵機關
    核算94年度執行業務者收入標準，其中律師擔任清算人案件
    ，係按標的物之財產價值之9 ﹪計算乙節，係適用於執行業
    務者未依法辦理結算申報，或未依法設帳記載並保存憑證，
    或未能提供證明所得額之帳簿文據等情形，此觀諸該收入標
    準自明（見原審卷第55頁），並非謂律師擔任清算人時，其
    收入均按標的物之財產價值之9 ﹪核算；又財政部訂頒之代
    管無人承認繼承之遺產作業要點第14點第3 項係規定，被法
    院選任為遺產管理人之國有財產局或所屬各地辦事處、分處
    請求管理報酬之標準，不得低於孳息收入部分10﹪及遺產現
    值1 ﹪（見原審卷第61頁），而非規定法院酌定報酬不得低
    於孳息收入部分10﹪及遺產現值1 ﹪。是抗告人主張依上開
    收入標準，律師擔任清算人所得，係按標的物之財產價值之
    9 ﹪計算，另依前揭作業要點第14點第3 項規定，法院酌定
    報酬不得低於孳息收入部分10﹪及遺產現值1 ﹪云云，均屬
    誤解，而不可採。
四、抗告人主張其於清算程序中，曾為如第1 項所示清算相關行
    為等情，經查其中除抗告人主張於台灣高等法院臺南分院參
    與選任清算人抗告事件部分，經本院調取本院94年度司字第
    35號選任清算人事件卷宗（含本院94年度抗字第5 號及臺灣
    高等法院臺南分院95年度非抗字第1 號卷宗）查無抗告人參
    與該程序之紀錄，為不可採外，其餘業經抗告人提出查詢函
    、申報債權公告、財務報表、查核報告、答辯狀、通知書、
    移交清算事務函及清冊等附卷可按，復經本院調取本院94年
    度執字第9701號執行事件卷宗查明無訛，堪信為真實。本院
    審酌抗告人於清算程序進行上開行為，及本件清算程序因長
    齡養護中心嗣後因遭宣告破產，致原應依清算程序所為現務
    了結（即財產之處分等）及債務之清償等程序，均已改依破
    產程序為之等情，認抗告人任本件清算人之報酬應以8 萬元
    為適當，原裁定核給5 萬元，尚屬過低。抗告意旨指摘原裁
    定不當，求予廢棄，為有理由，應由本院將原裁定廢棄，並
    裁定如主文第2 項所示。
中　　華　　民　　國　　96　　年　　10  　月　　2　 　日
                  民事第一庭  審判長法　官　林世芬
                                    法　官　柯月美
                                    法　官　林望民
以上正本係照原本作成
如不服本裁定，僅得於收受本裁定正本送達後10日內，以適用法
規顯有錯誤為理由，向本院提出再抗告狀（並應按對造人數提出
繕本或影本），經本院許可後始可再抗告。
中　　華　　民　　國　　96　　年　　10　　月　　2 　　日
                                    書記官　陳慶時
